最高法院刑事判決　　　　　　九十四年度台上字第七三六七號
　　上　訴　人
　　即 自訴 人　丁○○
　　上　訴　人
　　即　被　告　辛○○
　　　　　　　　戊○○
　　　　　　　　　　　　16號.
　　上 列一 人
　　選任辯護人　蔡調彰律師
　　上 列二 人
　　共　　　同
　　選任辯護人　鄭洋一律師
　　被　　　告　己○○
　　　　　　　　　　　　號
　　　　　　　　乙○○
　　　　　 　　 庚○○
　　　　　　　　　　　　號10.
　　　　　　　　甲○○
　　　　　　　　　　　　樓
　　　　　　　　壬○○
　　　　　　　　　　　　92.
　　　　　　　　癸○○
　　　　　　　　　　　　號3樓.
　　　　　　　　子○○
　　　　　　　　　　　　號10.
　　　　　　　　丙○○
　　　　　　　　　　　　16號.
上列上訴人等因丁○○自訴被告等違反證券交易法案件，不服台
灣高等法院中華民國九十一年八月八日第二審判決（九十年度上
訴字第一七三四號，自訴案號：台灣台北地方法院九十年度自更
(一)字第三號），提起上訴，本院判決如下：
    主  文
原判決關於辛○○、戊○○、己○○、庚○○、子○○、丙○○
、甲○○、癸○○、乙○○部分撤銷，發回台灣高等法院。
原判決及第一審判決關於壬○○部分撤銷。
壬○○自訴不受理。
辛○○、戊○○上訴駁回。
    理  由
一、發回更審部分：
本件原判決撤銷第一審諭知上訴人即被告辛○○、戊○○無罪之
判決，改判論處辛○○、戊○○共同違反證券交易法第一百五十
七條之一第一項第一款規定之罪刑，另對被告己○○、庚○○、
子○○、丙○○、甲○○、癸○○、乙○○部分，維持第一審諭
知無罪之判決，駁回上訴人丁○○在第二審之上訴，固非無見。
惟查：(一)、原判決依據辛○○之供述、證人巫文祥、王明祿之證
詞、協議書，認定辛○○於民國八十八年六月二十七日與巫文祥
訂立股票買賣協議書，將三粹企業股份有限公司（下稱三粹公司
）股票八百萬股以每股新台幣（下同）八點五元出讓予巫氏投資
公司，嗣丁○○經王明祿介紹，於八十八年七月六日，以每股十
元五角之價格向巫文祥購入一百萬股之三粹公司股票。而三粹公
司副總經理甲○○於八十八年七月十二日代理三粹公司出具承諾
書予丁○○，僅係為重申保證履行買賣協議書之股票交付義務而
已，故丁○○縱受有損害，有可能向其施詐之人，應係王明祿及
巫文祥二人，與辛○○、己○○、戊○○、乙○○、庚○○、甲
○○、壬○○、癸○○、子○○、丙○○等人無涉。然查丁○○
一再指稱辛○○、己○○、戊○○、乙○○是三粹公司董事，庚
○○是監察人，癸○○為持股百分之十以上大股東丞泰投資股份
有限公司之董事，子○○、丙○○分別為庚○○、戊○○之配偶
，渠等均明知三粹公司財務不佳，任何人買受三粹公司股票將成
垃圾，遂急欲出脫所持有之三粹公司股票，由辛○○代表，與巫
文祥訂立股票買賣協議書，並願支付厚利給知情之壬○○、巫文
祥，壬○○、巫文祥遂藉詞將增資發行股票，有利可圖而尋找買
主，丁○○因而陷於錯誤承接一百萬股，甲○○出面承諾同意移
轉股份給伊，參與構成要件之行為亦屬共犯等情，且參酌：(1)、
辛○○供稱伊與巫文祥所訂定八百萬股之股份移轉協議書，該八
百萬股是股東湊出來的，除了甲○○、壬○○外，其餘被告多少
都有提出股票交易，而依卷附三粹公司於八十七年十二月二十八
日變更登記事項卡之記載，該公司當時董事長辛○○、董事己○
○、戊○○、乙○○、監察人庚○○持有股份分別為二百五十九
萬三千九百六十五股、一百五十五萬四千二百三十八股、一百二
十五萬二千二百二十六股、二百四十四萬三千二百股、五十六萬
四千五百零八股，合計僅為八百四十萬八千一百三十七股，則辛
○○與巫文祥訂約當時，三粹公司董監事急欲出脫手中持股，似
非無據。(2)、辛○○答辯狀已自承八十八年初，三粹公司資金周
轉日艱，且經詳細告知巫文祥三粹公司現狀，巫文祥有意入主三
粹公司，遂與巫文祥簽訂股票買賣協議書，售讓該八百萬股份，
然證人巫文祥於第一審即證稱「我買時就是準備轉賣給他人，因
為我的公司就是投資公司」等語（八十八年度自字第一０六九號
卷第一四七頁），被告辛○○所辯係因巫文祥有意入主三粹公司
而出售該八百萬股股票一節，似屬無據。(3)、三粹公司雖於八十
八年三月三日經財政部證券暨期貨管理委員會（下稱證期會）函
准現金增資發行普通股二千萬股，惟辛○○已自承無法發行新股
募得款項，且依公司法第二百七十三條之規定，三粹公司既未在
證券管理機關核准通知到達後三十日內，公告並發行，依法只能
重行申請。三粹公司既未依規定公告、發行，則在於八十八年六
月間與巫文祥訂立股票買賣協議書時，已無法藉前已獲准之增資
案，募得資金供三粹公司週轉，至為明確。綜合上開情狀，能否
認丁○○所指三粹公司財務狀況不佳，董監事急於出脫手中持股
一節全然無據？若其指訴可採，縱認辛○○等所辯丁○○係自巫
文祥處購得股票一節屬實，能否據此即認辛○○等即無違反證券
交易法相關之規定？原判決未予詳查，遽為有利被告之認定，殊
嫌速斷。(二)、原判決以依財團法人證券櫃檯買賣中心九十一年三
月二十一日（九一）證櫃交字第０九一三八號函，所附三粹公司
股票自八十八年六月三十日至八十九年三月三十日之價量明細表
以觀，認丁○○買受股票當日之股價為十五點五元，直至同年八
月十三日仍有十點二元，嗣後雖有波動，但均未低於七點二元，
同年九月二十日甚至回升至十點六元，顯然丁○○要出脫三粹公
司股票並非不可能等情。惟丁○○一再供稱三粹公司股票成交量
少，股價即使上漲也賣不出去，一賣就遽跌，且三粹公司價量明
細表中亦有辛○○為拉抬股價而虛偽成交等情，證人王明祿於第
一審亦證稱巫文祥曾抱怨說有人掛出二百多張，使得他們拉抬非
常辛苦等語（見第一審卷第一八一、一八三頁），況三粹公司股
票如能順利成交，辛○○何必捨棄於櫃檯市場成交，卻與巫文祥
訂定協議書？丁○○所指上情似非全然無據，原判決對上揭不利
被告等各情，未遑酌斟，難謂無應於審判期日調查之論據未予調
查之違誤。(三)、原判決復以丁○○自櫃檯公開市場受移轉獲得三
粹公司股票時，被告等係以當時市場價額移轉，並未蓄意抬高股
價，顯然缺乏抬高或壓低交易價格之意圖，而認不符合證券交易
法第一百五十五條第一項第四款之構成要件。惟按證券交易法第
二十二條之二規定：「已依本法發行股票公司之董事、監察人、
經理人或持有公司股份超過股份總額百分之十之股東，其股票之
轉讓，應依左列方式之一為之：一經主管機關核准或自申報主管
機關生效日後，向非特定人為之。二依主管機關所定持有期間及
每一交易日得轉讓數量比例，於向主管機關申報之日起三日後，
在集中交易市場或證券商營業處所為之。但每一交易日轉讓股數
未超過一萬股者，免予申報。三於向主管機關申報之日起三日內
，向符合主管機關所定條件之特定人為之。」。依證期會八十九
年六月一日（八九）台財證（三）第四二八０九號函附上櫃公司
持股轉讓日報表觀之（八十八年度自字第一０六九號卷第二八五
頁），辛○○與巫文祥於八十八年六月二十七日訂定買賣三粹公
司八百萬股之協議書前，似未依規定向證期會申報，且原判決所
認定丁○○於八十八年七月六日向巫文祥買受三粹公司一百萬股
，價金共一千零五十萬元之支票亦早於八十八年七月七日兌現，
惟辛○○卻於七月十二日、十四日、十七日、二一日、二二日、
二三日，分別在丁○○帳戶存入金額用以購買三粹公司股票，而
以平均每股成交價格一四點三三、一二點三四、一一點七五、一
三點四六、一三點六七、一三點三七元，將三粹公司股票十三萬
股、二十八萬股、十五萬股、十七萬股、三萬股、四萬股（合計
八十萬股，另二十萬股因巫文祥與辛○○間股價糾紛而未交付）
，原判決既認辛○○將股票移轉予丁○○係為履行與巫文祥間之
買賣關係而依巫文祥指示所為，則何以不用與巫文祥協議之八點
五元抑或丁○○購買之十點五元之價格移轉？渠等在櫃檯市場自
行以高於實際買賣之價格為股票之轉移，縱認不符合第一百五十
五條第一項第四款之要件，有無構成其他款項之刑責？以上或為
丁○○上訴意旨所指摘，或為本院得依職權調查之事項，應認原
判決關於辛○○、戊○○、己○○、庚○○、子○○、丙○○、
甲○○、癸○○、乙○○違反證券交易法第二十條第一項、第一
百五十五條第一項、第二項部分，有撤銷發回更審之原因，又渠
等違反證券交易法第一百五十七條之一、刑法第三百三十九條詐
欺罪部分，因自訴意旨認有裁判上一罪之關係，基於審判不可分
之原則，併予發回，附此敘明。
二、撤銷改判不受理部分：
按被告死亡者，應諭知不受理之判決，刑事訴訟法第三百零三條
第五款定有明文。被告在第二審判決後，合法上訴，於第三審法
院繫屬中死亡者，依同法第三百九十四條第一項但書、第三百九
十三條第五款、第三百九十八條第三款、第三百八十七條之規定
，第三審之審判亦有上開條款之適用。被告壬○○經原審維持第
一審無罪之判決，而駁回丁○○在第二審之上訴後，丁○○合法
提起第三審上訴，於九十一年十一月十三日繫屬於本院，嗣其於
九十二年十二月二十一日死亡，有台北縣板橋市戶政事務所九十
四年六月六日北縣板戶字第０九四０００六五０四號函送之戶籍
謄本可稽。依上開說明，自應由本院將原審及第一審之判決予以
撤銷，並諭知不受理之判決。
三、上訴駁回部分：
按刑事訴訟法第三百七十六條所列各罪之案件，經第二審判決者
，不得上訴於第三審法院，法有明文。又行為後因法律變更，致
裁判時之法律與行為時之法律，是否屬不得上訴於第三審法院之
案件不同時，依行為時之舊法不得上訴於第三審法院，而裁判時
之新法則得上訴，如第二審判決係適用有利於行為人之舊法論處
罪刑，仍應受刑事訴訟法第三百七十六條之限制，不得上訴於第
三審法院。本件原判決以上訴人辛○○、戊○○違反八十九年七
月十九日修正公布前證券交易法第一百五十七條之一第一項規定
，而依同法第一百七十五條論處罪刑。查該罪之法定刑為二年以
下有期徒刑、拘役或科或併科十五萬元以下罰金，核屬刑事訴訟
法第三百七十六條第一款之案件，依上開說明，既經第二審判決
，自不得上訴於第三審法院，乃上訴人辛○○、戊○○等猶提起
上訴，即非合法，應予駁回。辛○○、戊○○上訴雖經駁回，惟
此部分因與丁○○上訴經本院發回之違反證券交易法第二十條第
一項、第一百五十五條第一項、第二項部分，有裁判不可分之關
係，尚未確定，併此敘明。
據上論結，應依刑事訴訟法第三百九十七條、第四百零一條、第
三百九十八條第三款、第三百八十七條、第三百零三條第五款、
第三百九十五條前段，判決如主文。
中　　華　　民　　國　九十四　年　 十二 　月　二十九　日
                      最高法院刑事第七庭
                          審判長法官  呂　潮　澤
                                法官  吳　昆　仁
                                法官  孫　增　同
                                法官  趙　文　淵
                                法官  吳　　　燦
      本件正本證明與原本無異
                                      書  記  官
中　　華　　民　　國　九十五　年　　一　　月　　五　　日
                                                      Y
